【裁判字號】    90,台上,7848
【裁判日期】    901227
【裁判案由】    貪污
【裁判全文】
最高法院刑事判決                                九十年度台上字第七八四八號
    上  訴  人  甲○○
    選任辯護人  王家鈺律師
右上訴人因貪污案件，不服台灣高等法院高雄分院中華民國九十年十月二十三日第二
審更審判決（九十年度上更(一)字第二四二號，起訴案號：台灣高雄地方法院檢察署八
十七年度偵字第一七七六○號），提起上訴，本院判決如左：
    主  文
原判決撤銷，發回台灣高等法院高雄分院。
    理  由
本件原判決認定上訴人甲○○於民國七十九年八月至八十六年二月間，任職高雄縣政
府環境保護局第三課技士，負責轄區內事業廢棄物之管理、監督事項，為依據法令從
事公務之人員，意圖為自己之不法利益，並基於概括犯意，先於八十二年八月間某日
，因其私人借用張簡慶勳之福特牌自用小客車發生事故毀損，為免付修車費用之不法
利益，利用其管理、監督轄區內之事業廢棄物之職權機會，要求受其業務上管理之久
太廢棄物處理股份有限公司（設於高雄縣旗山鎮○○○路一七六之二號，下稱久太公
司）業務經理王志高將該車送修，修畢即囑由王志高向久太公司請領修車費用，王志
高乃於八十二年八月二十三日向久太公司請領該修車費用新台幣（下同）一萬六千五
百八十元代為繳付。上訴人又於八十四年二月間，因其家中需用音響，要求王志高代
為購買音響一組交付後，再囑王志高向久太公司請款，王志高乃於八十四年二月二十
三日向久太公司請領該音響之價款二萬六千五百元繳付，而對於非主管之事務，利用
職權機會圖得不法利益四萬三千零八十元等情。因而撤銷第一審關於上訴人部分之判
決，改判論處上訴人連續依據法令從事公務之人員，對於非主管之事務，利用職權機
會圖利罪刑，固非無見。
惟查(一)、八十一年七月十七日修正公布之貪污治罪條例第六條第一項第四款、第五款
，所謂「主管事務」、「非主管事務」，係以依法令於職務上對於該事務有無主持、
參與或執行之權責而定之。原判決事實欄記載上訴人為高雄縣政府環境保護局第三課
技士，負責轄區內事業廢棄物之管理、監督事項，為圖自己不法之利益，要求受其業
務上管理之久太公司業務經理王志高，將其毀損之自用小客車送修，並囑其向久太公
司請領修車費一萬六千五百八十元繳付。另又要求王志高代為購買價值二萬六千五百
元之音響一組，其價款亦囑王志高向久太公司請領支付，而對於非主管之事務，利用
職權機會圖得不法利益等情。而於理由內謂：上訴人負責辦理轄區事業廢棄物之管理
事項，包括初審、層轉廢棄物處理場設置、操作許可申請事項，對轄區之久太公司有
管理、監督之權，而委由其友人王志高於該公司請領交際費用，以支付修車費及購買
音響價款，顯然係利用其職權機會圖得不法之利益等語，而論以該條例第六條第一項
第五款之對於非主管之事務，利用職權機會圖利罪。然既認定上訴人之職務對久太公
司有管理、監督之職權，是否認為其主管之事務﹖乃復謂其藉此向該公司報支修車費
及購買音響之價款，係成立對於非主管之事務利用職權機會圖利罪，而未詳予闡述其
理由，難謂無判決理由矛盾之可議。(二)、犯罪事實應依證據認定之，無證據不得推定
其犯罪事實，刑事訴訟法第一百五十四條定有明文。原判決事實欄記載上訴人將其託
王志高送修自用小客車之費用及購買音響之價款，囑王志高向久太公司請領繳付等情
。雖於理由謂上訴人因向張簡慶勳借用之自小客車發生事故毀損，委由王志高代為送
修之費用，及購買音響一組之價款，均由王志高代為支付等事實，為被告所供承，並
據證人王志高證實。但對於王志高將該二筆費用轉向久太公司請領繳付，係出於何人
之意思，是否受上訴人之囑託為之﹖如是，究竟憑何證據而為如此認定，原判決未詳
予調查說明，自有未合。(三)、上訴人行為後貪污治罪條例第六條已於九十年十一月七
日修正公布施行，同年月九日生效。該條第一項第四款、第五款之對於主管事務圖利
罪及對於非主管事務圖利罪之法定構成要件已有變更，原審未及比較新舊法之適用，
亦屬無可維持。上訴意旨指摘原判決不當，非無理由，應認仍有撤銷發回更審之原因
。
據上論結，應依刑事訴訟法第三百九十七條、第四百零一條，判決如主文。
中      華      民      國     九十     年     十二     月    二十七    日
                              最高法院刑事第四庭
                                  審判長法官  董  明  霈
                                        法官  丁  錦  清
                                        法官  林  茂  雄
                                        法官  王  居  財
                                        法官  張  祺  祥
      右正本證明與原本無異
                                              書  記  官
中      華      民      國    九十一    年      一      月      三      日


司法院資訊處製作；財團法人民間司法改革基金會備份。
